# 同一控制企业合并后又处置给集团内公司

提问人：lizengxian 时间：2015-10-19 22:05:44
a,b,c三个公司均是集团母公司甲的子公司，甲持股a公司100%，持股b公司80%,持股c公司60%。 2010 年甲公司将持有b公司的80%股权无偿转让给了a公司，当时甲对b长投账面价值为 800 万元，b公司所有者权益为 1500 万元;a公司对b公司属于同一控制下企业合并，确认了长投 1200 万元，资本公积 1200 万元。 2012 年a公司从b公司少数股东手里购入剩余20%股份，支付货币资金 400 万元，确认长投 400 万元。 2015 年 7 月 1 日a公司用持有b公司100%的股权转让给c公司，换取了对c公司10%的股权，当时按c所有者权益份额10%算出金额为 2000 万元，b公司资产评估价值为 1900 万元，a对c支付了货币资金 100 万元。a公司对c公司确认长期投资 2000 万元，与b公司账面 1600 万元的差额 300 万元确认成了资本公积。 问题一:a公司 2015 年账务处理有没有问题？ 问题二:a公司 2015 年下半年的单体报表要不要确认对b公司的处置损益，如果要，金额是多少，分录如何？ 问题三:a公司合并资产负债表里年初数里未分配利润里原来合并b公司的部分在期末所有者权益表里怎么调减？ 问题四:a公司 2015 年合并利润表要确认对处置b公司的投资收益吗？已经合并资产负债表资本公积有什么变化？
，

回答人：chenyiwei
1 、A在重组后持有C的 10 ％股权，并不控制C，A报表层面对C的投资应作为可供出售金融资产核算。根据《企业会计准则第 22 号——金融工具确认和计量》第三十条和第三十二条规定，金融资产的初始计量应按其公允价值，但此类“三无”股权投资可以按成本进行后续计量。 2 、因为A对C不是企业合并，而是处置子公司并换取一项金融资产，因此C的 10 ％股权的公允价值与转出资产账面价值之间的差额确认投资收益。 3 、A的合并报表层面，对丧失对B控制权的交易，应体现合并报表准则第五十条所要求的处理效果。其实没有单独的调减过程，而同样是年初未分配利润＋／－本期变动数滚存下来的，其中本期变动数包括年初至处置日之间的净盈亏份额，以及其他综合收益等其他权益变动。 4 、A的合并报表在 2015 年度确认丧失对B的控制权的损益（计算规定见合并报表准则第五十条），合并资产负债表中对当初收购少数股权形成的资本公积不作后续调整。